【裁判字號】    98,抗,884
【裁判日期】    980618
【裁判案由】    回復原狀等
【裁判全文】
臺灣高等法院民事裁定                   98年度抗字第884號
抗  告  人  甲○○
相  對  人  香港商逸傑貿易股份有限公司臺灣分公司
法定代理人  乙○○
抗告人因與相對人間請求回復原狀等事件，對於中華民國98年4
月7日臺灣臺北地方法院97年度訴字第610號所為裁定提起抗告，
本院裁定如下：
    主      文
原裁定廢棄。
    理      由
一、原裁定以：抗告人起訴請求回復原狀等，起訴狀所載訴之聲
    明並非明確特定而適於強制執行，經原法院於民國98年2 月
    16日裁定命補正，抗告人補正訴之聲明第一項，就回復原狀
    部分，抗告人所附之附件一，僅係隔間之草圖，就該空間使
    用之材質、設備大小及品牌型號均不明確，依其形式觀之顯
    無法執行，經原法院函詢臺北市室內設計裝修商業同業公會
    亦認附件一僅係室內設計部分圖說，就該空間部分平面、立
    面、詳細圖說及材質規格、施工說明均付諸闕如，而不足作
    為施工之依據。是回復原狀之具體內容為何，抗告人未補正
    完備。又訴之聲明第二項中雖係屬金錢部分給付，然該金錢
    之計算仍係以相對人為回復原狀之日止，計算損害賠償之金
    額。回復原狀部分既未具體特定，則抗告人訴之聲明第二項
    以及返還房屋部分均以回復原狀為前提，自亦屬未具體特定
    ，是抗告人之聲明均非具體明確，且不適於強制執行，抗告
    人之訴難認合法。乃裁定駁回抗告人之訴。
二、抗告意旨略以：(一)訴之聲明有無具體特定，是否需要引用一
    般同業公會之意見，實有疑義。且依原裁定意旨似以施工說
    明均需列入訴之聲明中。若抗告人所提出之回復原狀，如有
    不足或無法具體確定之部分，則法院就該部分應予駁回，至
    其他可執行之部分，仍應繼續審理，況抗告人提出之附件一
    已附有施工材質等說明。(二)訴之聲明第二項，係因相對人未
    依債之本旨點交房屋予抗告人，故抗告人主張相對人應自96
    年7月1日起至本判決確定止，按月交付相當於租金之損害賠
    償新台幣433,200 元。原裁定認定此部分係以回復原狀為前
    提，殊有錯誤等語。
三、按審判長應注意令當事人就訴訟關係之事實及法律為適當完
    全之辯論。審判長應向當事人發問或曉諭，令其為事實上及
    法律上陳述、聲明證據或為其他必要之聲明及陳述；其所聲
    明或陳述有不明瞭或不完足者，應令其敘明或補充之。民事
    訴訟法第199條第1項、第2 項定有明文。次按起訴，應以訴
    狀表明應受判決事項之聲明，民事訴訟法第244條第1項第3
    款定有明文。該款所稱之「應受判決事項之聲明」乃請求判
    決之結論，亦係請求法院應為如何判決之聲明，如當事人獲
    勝訴之判決，該聲明即成為判決之主文，並為將來據以強制
    執行之依據及範圍。是以原告提起給付之訴，依上揭起訴必
    備程式之規定，所表明訴之聲明（給付內容及範圍）與法院
    所為之判決主文，均必須明確一定、具體合法、適於強制執
    行。如其聲明有不明瞭或不完足者，審判長應行使闡明權，
    令其補充之，此為審判長因定訴訟關係之闡明權，同時為其
    義務。最高法院98年台上字第599號判決意旨參照。經查：
  (一)原法院於98年2月16日以裁定命抗告人應於裁定送達後5日內
    ，補正應受判決事項之聲明，逾期駁回其訴。理由略以：抗
    告人起訴聲明中所載相對人應連帶將座落臺北市○○○路○
    段315號及315號之1之房子全部，回復與89年8月24日時如原
    證19所示之原狀，並將該屋返還予抗告人。就回復原狀部分
    ，抗告人所附之原證19僅係隔間之草圖，就該空間使用之材
    質、設備大小及品牌型號均付諸闕如，依其形式觀之顯無法
    執行，是抗告人之聲明並非明確特定而適於強制執行，抗告
    人起訴於法不合，應定期間命其補正。有原法院98年2 月16
    日97年度訴字第610號裁定在卷可稽。
  (二)抗告人於98年2 月24日民事準備(四)狀補正訴之聲明記載：「
    1.被告等應連帶將座落臺北市○○○路○段315號及315號之1
    之房屋全部，回復與89年8 月24日時如附件一所示之原狀，
    並將該屋返還予原告。2.被告等應連帶自96年7月1日起至本
    判決確定回復原狀止，按月支付原告409,000 元。」。抗告
    人稱聲明第1 項之附件一係依照原設計圖重新繪製，並註明
    材質，聲明第2 項金錢請求，係請求自96年7月1日起至本判
    決確定止。另據臺北市室內設計裝修商業同業公會函覆稱該
    附件一為室內設計部分圖說。是以，抗告人補正之聲明尚未
    盡完足、明瞭。
  (三)抗告人補正訴之聲明有不明瞭、未完足之情形，依民事訴訟
    法第199條規定，審判長應曉諭令抗告人敘明、補充之。
  (四)綜上，原法院裁定將抗告人之訴駁回，尚有未洽。抗告意旨
    指摘原裁定不當，求予廢棄，非無理由。
四、據上論結，本件抗告為有理由，爰裁定如主文。
中    華    民    國    98    年    6     月    18    日
                    民事第二庭
                        審判長法  官  吳謙仁
                              法  官  蘇瑞華
                              法  官  李瓊蔭
正本係照原本作成。
本裁定除以適用法規顯有錯誤為理由，不得再抗告。如提起再抗
告，應於收受後10日內委任律師為代理人向本院提出再抗告狀。
並繳納再抗告費新台幣１千元。
中    華    民    國    98    年    6     月    19    日
                              書記官  王才生


司法院資訊處製作；財團法人民間司法改革基金會備份。
